臺灣臺北地方法院民事判決　　　　　　　　　　　　　　九十三年度保險字第七號
　　原　　　告　丙○○
　　訴訟代理人　楊貴森律師
　　被　　　告　柯維克原名柯.
　　被　　　告　宏泰人壽保險股份有限公司
　　法定代理人　乙○○
　　訴訟代理人　蔡瓔琪律師
　　　　　　　　甲○○
右當事人間請求侵權行為損害賠償事件，本院於中華民國九十三年十二月十四日言詞
辯論終結，判決如下：
    主      文
被告柯維克應給付原告新臺幣貳佰肆拾陸萬陸仟元及自民國九十三年一月二十五日起
至清償日止，按週年利率百分之五計算之利息。
原告其餘之訴駁回。
訴訟費用由被告柯維克負擔二分之一，餘由原告負擔。
    事實及理由
甲、程序方面：
一、按訴狀送達後，原告不得將原訴變更或追加他訴。但擴張或減縮應受判決事項之
    聲明者，不在此限，民事訴訟法第二百五十五條第一項第三款定有明文。本件原
    告原起訴請求被告連帶給付新臺幣（下同）二百四十六萬六千零八十四元，並自
    起訴狀繕本送達翌日起至清償日止按週年利率百分之五計算之利息，嗣於民國九
    十三年十一月一日當庭變更請求被告連帶給付二百四十六萬六千元，並自起訴狀
    繕本送達翌日起至清償日止按週年利率百分之五計算之利息，核屬減縮應受判決
    事項之聲明，依據前開規定，原告所為前開變更應予准許。
二、本件被告柯維克（原名柯志忠）未於言詞辯論期日到場，核無民事訴訟法第三百
    八十六條所列各款情形，應依原告之聲請，由其一造辯論而為判決。
乙、實體方面：
一、原告起訴主張：原告（原名蘇秀足）之子即訴外人許藝耀於九十二年五月十日因
    車禍而死亡，許藝耀於生前曾向被告宏泰人壽保險股份有限公司（下稱宏泰保險
    公司）投保人壽保險，被告宏泰保險公司依前開保險契約應給付原告保險金共二
    百四十六萬六千零八十四元。被告柯維克為被告宏泰保險公司雇用之保險業務員
    ，深諳被告宏泰保險公司係以開立指名禁止背書轉讓平行線支票方式給付保險金
    ，竟於九十二年五月十五日，在原告住處，向原告詐稱：可代為申請保險金，另
    雖預期三個月內將因業務關係而取得客票，然因客票部分金額屬於他人，所以需
    要使用原告之帳戶兌現客票，將屬於他人部分之金額提領交付他人，其餘金額用
    以償還積欠原告四百八十萬元之債務，因而需取得原告之存摺、印章及密碼以方
    便期間存取款並返還積欠原告之債務等語，原告即陷於錯誤而將存摺、印章交與
    被告柯維克，並告知密碼，被告柯維克即向宏泰保險公司領取保險金支票，隱瞞
    原告將上開支票存入原告之帳號，並先偽填存取款憑條（印章即於翌日返還原告
    ）以陸續提領二百四十六萬六千元，被告柯維克為被告宏泰保險公司之受僱人，
    因執行職務而故意不法侵害原告之權利，原告自可依據民法第一百八十四條第一
    項及同法第一百八十八條第一項前段之規定請求被告柯維克及宏泰保險公司連帶
    賠償原告所生之損害即遭領取之二百四十六萬六千元等情。並聲明：被告應連帶
    給付二百四十六萬六千元及自起訴狀繕本送達翌日起至清償日止按週年利率百分
    之五計算之利息。
二、被告宏泰保險公司則以：被告宏泰保險公司依據與許藝耀簽訂之保險契約，以開
    立受款人為原告且載明禁止背書轉讓之平行線支票方式支付保險金二百四十六萬
    六千零八十四元，而上開保險金支票亦均在原告之帳戶兌現，堪認被告宏泰保險
    公司已依保險契約給付保險金。原告係因與被告柯維克之私人債權債務關係而將
    原告之存摺、印章交付與被告柯維克，並告以密碼，則被告柯維克係經原告授權
    而使用相關資料，與原告所指偽填取款憑條尚有差距，且原告所述交付存摺、印
    章及密碼之目的係方便被告柯維克於三個月期間內進出帳戶以還款，又何以被告
    柯維克於翌日有返還印章與原告？至於原告所提證據，僅能證明款項遭領走之事
    實，是否為被告柯維克因領取，尚有疑問，被告柯維克之行為並不成立侵權行為
    。況被告柯維克係因與原告間私人債務關係而產生本件爭執，被告柯維克身為保
    險業務員，僅負責招攬保險業務，並無負責理賠業務，被告柯維克之前開私人行
    為與執行保險業務員之職務並無關係，被告宏泰保險公司並無需就被告柯維克之
    私人行為負僱用人連帶責任等語，資為抗辯。並聲明：駁回原告之訴。被告柯維
    克則未到場表示意見，亦未提出書狀作任何聲明或陳述。
三、原告主張被告柯維克於九十二年五、六月間於被告宏泰保險公司擔任保險業務員
    職務，被告宏泰保險公司所交付記載禁止背書轉讓之平行線保險金支票已在原告
    之帳戶內兌現，原告並曾將帳戶存摺、印章及密碼交與被告柯維克，且原告帳戶
    內陸續於九十二年五月十九日起至同年六月二十三日止為人提領共二百四十六萬
    六千元等情，業據原告提出相關現金支出傳票、匯出匯款用紙、轉帳收入傳票及
    存款取款憑條（見本院卷第一一頁至第二一頁）為證，復為被告所不爭執，自堪
    信為真實。至於原告所提被告應連帶給付二百四十六萬六千元之請求，為被告宏
    泰保險公司所否認，並以前開情詞置辯，則兩造爭執要點厥為：被告柯維克是否
    有詐騙並侵占原告所領得保險金之侵權行為？若認被告柯維克有前開侵權行為，
    則被告柯維克是否因執行職務而為前開侵權行為？經查：
（一）原告主張被告柯維克詐騙並侵占原告所領得保險金部分，業據提出相關存款取
      款憑條、匯出匯款用紙、轉帳收入傳票及現金支出傳票（見本院卷第一一頁至
      第二一頁）為證，而九十二年六月二日由原告帳戶匯款四十萬元至訴外人帳戶
      所使用之匯出匯款用紙（見本院卷第一六頁下方）上所載匯款人行動電話，亦
      確為被告柯維克所申請使用，有和信電訊股份有限公司九十三年九月二日所發
      和信（業服）字第○九三○○八三九號函（見本院卷第七四頁）附卷可稽，且
      九十二年六月二日由原告帳戶提領現金七萬二千元之現金支出傳票及轉帳收入
      傳票（見本院卷第一七、一八頁）上亦確有提款人為被告柯維克之記載，自堪
      認九十二年六月二日填寫之匯出匯款用紙、現金支出傳票、轉帳收入傳票及存
      款取款憑條為被告柯維克所填寫，而九十二年六月二日由原告帳戶支出之四十
      七萬二千元為被告柯維克所提領，再比對上開可認為被告柯維克所填寫之存款
      取款憑條、匯出匯款用紙、現金支出傳票、轉帳收入傳票及其餘存款取款憑條
      之文字，文字及阿拉伯數字之字跡、筆法均相仿，自堪認其餘存款取款憑條均
      為被告柯維克所填寫，可知自九十二年五月十九日起至同年六月二十三日止自
      原告帳戶提領二百四十六萬六千元之人確為被告柯維克。另原告於本院到庭陳
      稱：伊與柯維克認識十幾年，伊原先是在南山保險後來才轉到宏泰保險公司保
      險，剛開始柯維克向伊借款四十萬、五十萬都有還，伊才陸續借柯維克高達四
      百八十萬元等語（見本院卷第四五頁），亦為被告宏泰保險公司所不爭執，被
      告柯維克既於原告取得保險金之前即已積欠原告高達四百八十萬元之債務，則
      原告豈有於被告柯維克清償四百八十萬元債務前再借貸高達二百四十六萬六千
      元與被告柯維克之可能，縱原告有另行借貸被告柯維克之意，亦大可自行提領
      金錢為之以策安全，又何必將帳戶存摺、印章及密碼交付被告柯維克？是原告
      主張因被告柯維克詐稱將兌現客票以償還債務且部分客票金額需提領交付他人
      而將帳戶存摺、印章及密碼交付被告柯維克，且被告柯維克未經原告同意而提
      領二百四十六萬六千元等情，核與常情事理相符，則被告柯維克之行為，足認
      與侵權行為之要件相當，原告主張，自堪採信，被告宏泰保險公司所提款項非
      被告柯維克提領及被告柯維克行為未該當侵權行為之答辯，均難以憑採。
（二）按民法第一百八十八條所定僱用人之連帶賠償責任，以受僱人因執行職務不法
      侵害他人之權利，始有其適用。倘係受僱人個人之犯罪行為而與執行職務無關
      ，即與該條規定之要件不合，有最高法院九十二年度臺上字第四八五號裁判要
      旨可參。次按保險法所稱之保險業務員，指為保險業、保險經紀人公司、保險
      代理人公司，從事保險招攬之人；又保險招攬之行為，係指解釋保險商品內容
      及保單條款、說明填寫要保書注意事項、轉送要保文件、保險單及其他經所屬
      公司授權從事保險招攬之行為，保險法第八條之一及保險業務員管理規則第十
      五條第三項分別定有明文，可知保險業務員之職務內容係為所屬公司為解釋保
      險商品內容、保單條款、說明填寫要保書注意事項、轉送要保文件、保險單等
      招攬保險之行為。而觀諸被告宏泰保險公司寄發原告之保險金理賠通知書之記
      載（見本院卷第八、九頁），該保險金之理賠係直接寄至原告之住處，雖載有
      業務代表為被告柯維克之情，然該通知書上亦有被告宏泰公司理賠部及客戶關
      係管理中心電話而無保戶申領保險金理賠需經由保險業務員代為處理之相關記
      載，原告復自承係因與被告柯維克稱可償還債務而將帳戶存摺、印章及密碼交
      付與被告柯維克，則被告柯維克所為藉口償還債務取得原告存摺、印章及密碼
      而未經原告同意提領原告帳戶內款項共二百四十六萬六千元之侵權行為，堪認
      為被告柯維克之個人犯罪行為，而與執行保險業務員職務無涉，原告所提被告
      宏泰保險公司應連帶負責之主張，並不足採，被告宏泰保險公司之抗辯尚屬可
      信。
四、綜上所述，原告依據民法第一百八十四條第一項之規定請求被告柯維克給付二百
    四十六萬六千元，及自起訴狀繕本送達翌日即九十三年一月二十五日起至清償日
    止按週年利率百分之五計算之利息，為有理由，應予准許。另原告依據民法第一
    百八十八條第一項規定請求被告宏泰保險公司連帶給付二百四十六萬六千元及自
    起訴狀繕本送達翌日起清償日止按週年利率百分之五計算之利息，洵屬無據，不
    應准許。
五、兩造其餘主張陳述及所提之證據，經本院審酌後，認均不足以影響本判決之結果
    ，均毋庸再予論述，附此敘明。
六、據上論結，原告之訴一部為有理由，一部為無理由，依民事訴訟法第七十九條、
    第三百八十五條第一項前段，判決如主文。
中　　　華　　　民　　　國　　九十三　　年　　 十二 　　月　　二十八　　日
                              臺灣臺北地方法院民事第四庭
                                  審判長法  官  盧  彥  如
                                        法  官  劉  又  菁
                                        法  官  唐  于  智
如對本判決上訴，須於判決送達後廿日內向本院提出上訴狀
右正本係照原本作成。
中　　　華　　　民　　　國　　九十三　　年　　 十二 　　月　　二十八　　日
                                        書記官  許  博  為
